【裁判字號】    97,易緝,156
【裁判日期】    980911
【裁判案由】    詐欺
【裁判全文】
臺灣板橋地方法院刑事判決             97年度易緝字第156號
公  訴  人  臺灣板橋地方法院檢察署檢察官
被      告  丁○○
                    （現於臺灣桃園監獄執行中）
上列被告因詐欺案件，經檢察官提起公訴（95年度偵字第19859
號）及移送併案審理（臺灣桃園地方法院檢察署96年度偵緝字第
793 號、第795 號），本院於準備程序進行中，被告就被訴之事
實為有罪之陳述，經告知被告簡式審判程序之旨，並聽取當事人
之意見後，嗣經本院合議庭裁定進行簡式審判程序，判決如下：
    主  文
丁○○連續行使偽造私文書，足以生損害於他人，累犯，處有期
徒刑壹年拾月。
    事  實
一、丁○○前於民國（下同）88年間因貪污案件，為臺灣桃園地
    方法院判處有期徒刑15年，經上訴臺灣高等法院撤銷第一審
    判決，改判處有期徒刑3 年，嗣經上訴最高法院駁回其上訴
    確定，而於91年3 月21日因縮短刑期假釋出監，假釋未經撤
    銷，於92年5 月13日保護管束期滿。猶不知悔改，緣為「大
    亨通財經顧問有限公司」（下稱大亨通公司）負責人隋光欣
    之配偶，竟基於為自己不法所有及行使偽造私文書之概括犯
    意，佯稱為大亨通公司之負責人，連續向戊○○、己○○、
    庚○○、甲○○、丙○○及乙○○等人施用詐術，致渠等陷
    於錯誤而交付財物，茲分別敘述如下：
 (一)戊○○部分：
     丁○○於94年3 月初受戊○○之委託，代為向新竹國際商
     業銀行東門分行（下稱新竹商銀）申請個人信用貸款新臺
     幣（下同）400,000 元，經新竹商銀同意後，戊○○即將
     新開立帳戶之存摺（帳號00000000000） 、金融卡及印鑑
     章交予丁○○。嗣新竹商銀於94年3 月18日扣除管理費12,
     000 元，實際撥款388,000 元至戊○○上開帳戶內，詎丁○○竟基於意圖為自己不法所有之犯意，欲將上開388,000
     元提領花用，先以未經得戊○○同意下，於同日持戊○○
     之存摺、印鑑，於新竹商銀取款憑條上盜蓋戊○○之印章
     ，偽造以戊○○之名義領款230,000 元，並持之交付不知
     情之新竹商銀行員予以行使，致使該行員陷於錯誤，而交
     付230,000 元予丁○○。又於同日持戊○○之金融卡，至
     自動櫃員機輸入密碼，使自動櫃員機辨識系統陷於錯誤，
     以此不正之方法，接續提領158,000 元，此足以生損害於
     新竹商銀對於提領款項之正確性及戊○○本人之利益。
 (二)己○○、庚○○部分：
     丁○○自稱張茂桂於94年4 月間受己○○之委託，以己○○妹妹庚○○之名義代向香港商香港上海匯豐銀行股份有
     限公司板橋分行（下稱匯豐銀行）申請個人信用貸款550,
     000 元及遠東商業銀行桃園分行（下稱遠東銀行）申請個
     人小額貸款540,000 元，經匯豐銀行、遠東銀行同意核貸
     後，由匯豐銀行承辦人員吳雅惠及遠東銀行承辦人員游世
     平委託丁○○至雲林縣北港鎮公所與己○○、庚○○進行
     對保手續，丁○○再將所有對保資料交予吳雅惠、游世平
     進行撥款及開戶手續。其中遠東銀行辦妥開戶帳號：00000
     000000000 撥款手續，扣除手續費16,200元、風險管理費
     3,000 元，於94年5 月5 日實際撥款520,800 元，通知丁○○將庚○○之存摺、金融卡及印鑑領回。詎丁○○基於
     同前意圖為自己不法所有之犯意，欲將上開520,000 元提
     領花用，以上開同一之手法，先於未經得己○○、庚○○
     之同意下，於同日持庚○○之存摺、印鑑，於取款憑條上
     盜蓋庚○○之印章，偽造庚○○之名義領款500,000 元之
     取款憑條，持之交付不知情之行員，使之陷於錯誤，而交
     付500,000 元予丁○○。又於翌（6） 日持庚○○之金融
     卡，至自動櫃員機輸入密碼，使自動櫃機辨識系統陷於錯
     誤，以此不正方法，由上開庚○○帳戶內提領20,000元；
     另匯豐銀行亦辦妥撥款手續，除扣除代償第一銀行貸款75,
     000 元後，於同年月11日撥款474,900 元至前開帳戶後，
     丁○○亦未經得己○○與庚○○之同意下，於同日持庚○○之存摺、印鑑，偽造以庚○○名義提領470,000 元之取
     款憑條，並交付予不知情之行員，使之陷於錯誤，而交付
     470,000 元予丁○○。復於翌（12）日持庚○○之金融卡
     ，至自動櫃員機輸入密碼，使自動櫃員機之辨識系統陷於
     錯誤，以此不正方法，由前開帳戶內提領5,000 元，此足
     以生損害於匯豐銀行、遠東銀行對於提領款項之正確性及
     庚○○本人之利益。
 (三)甲○○部分：
     甲○○因所任職公司可能裁員即將面臨失業，恐家中經濟
     陷於困難，乃欲貸款救急，經同事宣善美介紹可委託丁○○辦理貸款，甲○○即與丁○○聯絡，丁○○則於94年4
     月間至甲○○位在臺北市○○街40巷2弄3號住處附近之泡
     沬紅茶店洽談，並詐稱所經營之大亨通財經網網站，代辦
     貸款績效良好，獲得第七屆優良中小企業服務品質獎等語
     ，甲○○不疑有他，乃委託丁○○代辦貸款；惟丁○○嗣
     後在臺北市○○區○○街向甲○○改稱目前專作房地產投
     資，有桃園大地主傅娟娟土地可買賣投資，必會獲利，投
     資1,000,000元，每月可獲利數萬元，並有律師見證擔保，
     絕無風險等語，甲○○因此簽訂合作契約書，嗣因甲○○
     無力出資，丁○○即佯稱可幫甲○○向銀行貸款投資，致
     甲○○陷於錯誤，委託丁○○向台新銀行、中國信託銀行
     及富邦銀行以預借現金及由丁○○持甲○○提款卡提領現
     金之方式，交付丁○○1,000,000 元，並以借貸為名投資
     為實，於94年5 月12日在丁○○所委託之舒正本律師見證
     下，簽訂借貸契約書，擔保每月給付甲○○40,000元報酬
     。詎丁○○僅於94年6 月、7 月給付甲○○40,000元、33,
     000 元之報酬後，即不知去向。丁○○又於94年5 月11 日
     在臺北市○○區○○街向甲○○佯稱為處理雙方投資業務
     ，需以車代步，但其目前不方便以自己名義購車，因此要
     求甲○○出名貸款，並保證會負擔貸款本息且於1 個月後
     即會將汽車更名過戶為其名義，丁○○另簽發本票供作擔
     保，致甲○○陷於錯誤，辦理貸款350,000 元，並將車牌
     號碼為Z8-8068 號三陽雅哥汽車，交由丁○○使用。詎丁○○未於1 個月內將前開汽車更名過戶為其所有。嗣後丁○○公司職員吳美玲來電通知，公司已倒閉，且丁○○已
     逃匿無蹤，甲○○始時方知受騙。
 (四)丙○○部分：
     丙○○原任職藍天電腦公司，於94年5 月中旬經前同事宣
     善美介紹有投資獲利管道，而與丁○○聯絡，並在臺北縣
     新莊中正路與丁○○見面，丁○○詐稱其專作貸款及房地
     產法拍屋之投資，若丙○○投資，保證每月可有4%之報酬
     ，並有律師見證絕無風險，另張哲銘願擔任連帶保證人，
     並提供不動產權狀影本擔保等語，致丙○○陷於錯誤，同
     意投資，而委託丁○○向台新銀行、中國信託銀行及匯豐
     銀行辦理信用貸款，並由丁○○以借貸名義出具借據1 紙
     ，用以取信丙○○，丙○○即自94年6 月2 日起，在臺北
     縣新莊市○○路及板橋市工作地等處，以交付現金或委由
     丁○○持丙○○金融卡提領現金或委由宣善美代為轉交丁○○之方式，交付丁○○投資款，丙○○共投資1,500,000
     元，並由丁○○簽發同額之本票1 紙供作擔保。雙方則於
     94年6 月5 日在臺北縣板橋市舒正本律師事務所，簽訂契
     約書，投資以1 年為期，丁○○並擔保每月獲利60,000元
     之報酬；丁○○於94年7 月29日再向丙○○佯稱應把握投
     資機會，勸誘丙○○再投資400,000 元，致丙○○陷於錯
     誤，再向親友借貸增加投資400,000 元，丁○○則保證每
     月可獲利28, 000 元，並簽發收據供作證明，以資取信。
     詎丁○○僅於94年7 月5 日給付丙○○60,000元之報酬；
     又丁○○於94 年8月20日再以電話向丙○○誆稱丙○○有2
     件客戶之銀行貸款案，尚未完成核貸，致無法還款，若完
     成核貸即可獲利280,000 元等語，並邀集丙○○及乙○○
     見面，且出示投資銀行貸款合約書及客戶貸款申請書，交
     由丙○○保管，用以取信丙○○，並要求再借款80,000元
     運用於前開2 件銀行貸款案，致丙○○陷於錯誤，同意再
     借款55,000元，丁○○並保證於94年9 月5 日可一併償還
     積欠之投資報酬款，否則願意賠償2,500,000 元，且出具
     借據與收據合約書，另簽發金額為,2500,000 元之本票1
     紙供作擔保，以資取信。詎丁○○僅於94年9 月匯款12,
     000 元予丙○○後，即不知去向，丙○○此時始知受騙。
 (五)乙○○部分：
     乙○○於94年7月經由同事宣善美之介紹認識丁○○，丁○○即與乙○○在臺北縣新莊市○○路之某泡沬紅茶店見面
     丁○○出示其名片，佯稱其在外以張茂桂之名經商，從事
     代辦貸款，並投資大亨通財經網網站，信用良好，目前有
     投資房地產及法拍屋可大幅獲利之管道，但欠缺資金，若
     乙○○於辦理貸款後願意投資，每月可分配報酬數萬元，
     且公司信用良好，有律師見證，投資絕無風險等語，致乙○○陷於錯誤，而委託丁○○向台新銀行、中國信託銀行
     及國泰世華銀行辦理信用貸款後，由乙○○於94年7 月21
     日，在臺北縣新莊市○○路交付丁○○貸款金額1,200,000
     元及乙○○向親友借貸之300,000 元，共計1,500,000 元
     ，雙方並於同日在舒正本律師事務所，簽訂契約書，丁○○承諾以1 年為期，每月給付60,000元之報酬，丁○○另
     佯稱陳培焜願擔任連帶保證人，並提供不動產權狀影本擔
     保，將來可供設定抵押擔保等語，用以取信乙○○。丁○○嗣於94年7 月29日再向乙○○佯稱應把握投資機會，勸
     誘乙○○再投資500,000 元，致乙○○陷於錯誤，向中國
     信託銀行辦理信用貸款增加投資500,000 元，由乙○○在
     臺北縣新莊市○○路之麥當勞速食店內將500,000 元交付
     宣善美，再由宣善美轉交丁○○，丁○○則保證每月可獲
     利35,000元，並簽發收據供作證明，詎丁○○迄未給付任
     何報酬且逃匿無蹤，乙○○始知受騙。
二、案經被害人甲○○、丙○○、乙○○分別訴請臺灣板橋地方
    法院檢察署檢察官偵查起訴暨被害人戊○○訴請及臺北縣政
    府警察局移送臺灣桃園地方法院檢署檢察官移送本院併案審
    理。
    理  由
一、按除被告所犯為死刑、無期徒刑、最輕本刑為三年以上有期
    徒刑之罪或高等法院管轄第一審案件者外，於第一次審判期
    日前之準備程序進行中，被告先就被訴事實為有罪之陳述時
    ，審判長得告知被告簡式審判程序之旨，並聽取當事人、代
    理人、辯護人及輔佐人之意見後，裁定進行簡式審判程序，
    刑事訴訟法第273 條之1 第1 項定有明文。經核本件被告丁○○所犯係死刑、無期徒刑、最輕本刑為三年以上有期徒刑
    以外之罪，其於準備程序中就被訴事實為有罪之陳述，經法
    官告知簡式審判程序之旨，並聽取公訴人及被告之意見後，
    本院合議庭認宜進行簡式審判程序，爰依上揭規定合議裁定
    由受命法官獨任進行簡式審判程序，合先敘明。
二、上揭事實，業據被告丁○○迭於偵查及本院準備程序與審理
    時供承不諱，核與被害人甲○○、丙○○、乙○○、戊○○
    、庚○○等人分別於警詢及偵查中供述相符，及證人黃美鈴
    、己○○、吳雅惠、游世平及宣善美等人分別於警詢及偵查
    中證述屬實，此外並有新竹國際商業銀行桃園分行95年12月
    27日竹商銀桃園字第673-1 號函附帳號00000000000 號之提
    領現金取款憑條影本及轉支現金流向相關資料（被害人戊○○部分），遠東銀行、匯豐銀行申辦個人信用貸款之文件、
    遠東銀行存摺往來明細及借據、本票（被害人庚○○部分）
    ，被告與被害人甲○○簽訂之合作契約書、借貸契約書、本
    票（被害人甲○○部分），被告與被害人丙○○簽訂之契約
    書、開立之本票、收據、借據、貸款合約書、臺北國際商業
    銀行信用貸款申請書2 份、財政部臺灣省北區國稅局93年度
    綜合所得稅各類所得資料清單3 紙（被害人丙○○部分）及
    被告與被害人乙○○簽訂之契約書、被告開立之收據2 紙以
    及桃園地政事務所桃園市○○段336 地號及605 地號所有權
    狀（被害人乙○○部分）等資料在卷可稽。是被告之自白與
    事實相符，應堪採信。本案罪證明確，被告之犯行洵堪認定
    ，應依法論科。
三、本件被告行為後，刑法及其施行法業於95年7 月1 日修正施
    行，關於新舊法律變更之比較適用，原則上應就罪刑有關之
    共犯、未遂犯、想像競合犯、牽連犯、連續犯、結合犯，以
    及累犯加重、自首減輕暨其他法定加減原因（如身分加減）
    與加減例等一切情形，綜其全部罪刑之結果而為比較（最高
    法院95年第8次刑事庭會議決議參照）。經查：
 (一)就連續犯言之，修正後刑法已刪除第56條關於連續犯之規
     定，則被告先後多次為構成要件相同罪名之犯行，如依修
     正後之規定，僅能分論併罰，再定其應執行之刑，此較諸
     修正前僅論以一罪並加重其刑，並未更為有利。
 (二)就牽連犯言之，修正後刑法第55條規定，業已廢除牽連犯
     之規定。故犯一罪而其方法或結果之行為犯他罪名者，依
     修正前刑法第五十五條後段規定，認屬牽連犯，應從一重
     處斷；但依修正後刑法第55條規定，則已無牽連犯可資適
     用，即應將各該犯行以數罪併合處罰。是以適用修正前關
     於牽連犯之規定，自係較為有利。
 (三)綜上所述，經綜合比較前述各項法律變更之結果後，本案
     因修正後之規定並未對被告更為有利，依據刑法第2 條第1
     項前段，應一體適用修正前刑法之規定，合先敘明。
四、核被告丁○○就上開事實（一）及（二）所為，均係犯刑法
    第216 條、第210 條行使偽造私文書罪及同法第339 條第1
    項詐欺取財罪、第339 條之2 第1 項之利用自動付款設備詐
    欺罪；另被告就上開事實（三）至（五）所為，均係犯同法
    第339 條第1 項之詐欺罪。又被告偽造私文書之低度行為，
    應為其行使之高度行為所吸收，不另論罪。又被告上開事實
    （一）數次利用自動付款設備提領現金總計158,000 元，係
    基於同一之犯意，而為數個提領之動作，係屬接續犯，為實
    質上一罪。再被告上開多次行使偽造私文書或詐欺取財、利
    用自動付款設備詐欺，皆係各其於概括之犯意，反覆為之，
    皆為連續犯，應各論以行使偽造私文書、詐欺取財罪處斷。
    又被告上開2 罪間，有方法、結果之牽連關係，為牽連犯，
    應從一重以行使偽造私文書罪處斷。至公訴人雖未起訴上開
    事實（一）及（二）部分，惟此部分與起訴之（三）至（五
    ）之詐欺取財部分，係基於概括之犯意為之，為連續犯，而
    行使偽造私文書部分亦與詐欺部分有牽連之關係，係屬裁判
    上一罪之關係，已如上述，應為起訴效力所及，且經檢察官
    移送併辦，本院自應一併加以審理。末查；被告前有如事實
    欄所載徒刑執行之情形，有臺灣高等法院被告前案紀錄表在
    卷可徵。其於有期徒刑執行完畢後，5 年內故意再犯本件有
    期徒刑以上刑之本罪，為累犯，應依法加重刑。爰審酌被告
    之品、智識程度、被告詐騙之金額、被害人所受之損害及對
    於交易秩序之影響、被告已部分賠償被害人之損害，以及被
    告犯罪後坦承犯行、態度良好等一切情狀，量處如主文所示
    之刑，並諭知易科罰金之折算標準，以資懲儆。至被告偽造
    被害人戊○○、庚○○名義之取款憑條，應已交付銀行，並
    非被告所有，自無從於本案中宣告沒收，附此說明。
據上論斷，應依刑事訴訟法第273 條之1 第1 項、第299 條第1
項前段，刑法第2 條第1 項前段、修正前刑法第56條、第210 條
第216 條、第339 條第1 項、修正前刑法第55條、第47條第1 項
，刑法施行法第1 條之1，判決如主文。
本案經檢察官劉仕國到庭執行職務
中    華    民    國    98    年    9     月    11    日
                 刑事第二十二庭   法  官  潘  長  生
以上正本證明與原本無異。
如不服本判決應於送達後10日內向本院提出上訴書狀，並應敘述
具體理由；其未敘述上訴理由者，應於上訴期間屆滿後20日內向
本院補提理由書（均須按他造當事人之人數附繕本）「切勿逕送
上級法院」。
                                  書記官  洪  紹  甄
中    華    民    國    98    年    9     月    21    日
附錄本案論罪科刑法條全文：
刑法第二百一十六條：
行使第二百十條至第二百十五條之文書者，依偽造、變造文書或
登載不實事項或使登載不實事項之規定處斷。
刑法第二百十條：
偽造、變造私文書，足以生損害於公眾或他人者，處五年以下有
期徒刑。
刑法第339條
意圖為自己或第三人不法之所有，以詐術使人將本人或第三人之
物交付者，處5年以下有期徒刑、拘役或科或併科1千元以下罰金
。
以前項方法得財產上不法之利益或使第三人得之者，亦同。
前二項之未遂犯罰之。


司法院資訊處製作；財團法人民間司法改革基金會備份。
